臺灣士林地方法院民事簡易判決
111年度士簡字第1045號
原      告  陳柏志  

被      告  張孟漢  

上列當事人間因被告過失傷害案件（111年度審交易字第15號）
，原告提起刑事附帶民事訴訟請求損害賠償事件（111年度審交
附民字第86號），經本院刑事庭裁定移送前來，於民國111年11
月22日言詞辯論終結，本院判決如下：
    主  文
原告之訴及假執行之聲請均駁回。
訴訟費用新臺幣壹仟元由原告負擔。
    訴訟標的及理由要領
一、按訴狀送達後，原告不得將原訴變更或追加他訴。但擴張
    或減縮應受判決事項之聲明者，不在此限，民事訴訟法第25
    5 條第1項但書第3款定有明文。本件原告起訴時訴之聲明原
    為：「被告應給付原告新臺幣（下同）150,000元。」。嗣
    原告於本院審理中以言詞將訴之聲明變更為：「被告應給付
    原告148,870元。」，核屬減縮應受判決事項之聲明，揆之
    首揭規定，自應准許。
二、原告起訴主張：伊於民國110年3月29日11時51分許，騎乘車
    牌號碼000-0000號普通重型機車（下稱A車）搭載訴外人吳
    致憓，沿新北市八里區五股往龍米路方向行駛，適被告駕駛
    車牌號碼：000-0000號自用小客車（下稱B車）搭載訴外人
    黃越，沿同路段反向行駛至該處，詎被告因涉有轉彎車未讓
    讓直行車先行，及未採取必要之安全措施，即貿然向左迴轉
    之過失，致伊所騎乘之A車與被告所駕駛之B車發生擦撞，伊
    並因而受有下巴處擦傷、兩側膝部擦傷、左側足部挫傷及擦
    傷等傷害，A車亦因而毀損。伊因而支出醫療費用1,050元、
    就醫交通費1,515元、購買人工皮及OK繃費用2,275元。且伊
    因前開傷勢不能工作，另受有不能工作薪資損失30,200元及
    開庭請假工資損失4,000元。另A車經送廠估修後，修復費用
    共34,830元（含工資費用8,060元及零件費用26,770元）。
    此外，伊因本件交通事故精神上受有莫大痛苦，故被告亦應
    賠償伊75,000元精神慰撫金；總計被告應賠償伊148,870元
    （計算式：醫療費用1,050元＋就醫交通費1,515元＋購買人工
    皮及OK繃費用2,275元＋不能工作薪資損失30,200元＋開庭請
    假工資損失4,000元＋A車修復費用34,830元＋精神慰撫金75,0
    00元＝148,870元），被告自應如數賠償。為此，爰依侵權行
    為法律關係提起本件訴訟等語，並聲明：被告應給付原告14
    8,870元；並願供擔保請准宣告假執行。
三、被告則以：關於本件交通事故肇事責任部分，伊覺得事發當
    時伊所駕B車是停止狀態遭原告騎乘A車碰撞，故伊認為自己
    沒有過失。而伊對原告請求醫療費用1,050元部分沒有意見
    。至原告請求就醫交通費1,515元及購買人工皮及OK繃費用2
    ,275元部分，在另案鈞院111年度士簡字第901號損害賠償案
    件，吳致憓也是用相同單據對伊請求，可見上開費用係
　　吳致憓支出，並非原告所支出。至原告請求不能工作薪資損
    失30,200元及開庭請假工資損失4,000元部分，原告之財產
    總歸戶清單都是0，可見原告根本沒有再上班，所以沒有報
    稅資料，故原告此部分之請求並無理由。至原告請求A車修
    繕費用部分，請法院依法計算折舊。原告請求之精神慰撫金
    75,000元過高，應予酌減。又原告已向富邦產物保險股份有
    限公司（下稱富邦產險公司）申請理賠並已獲賠償1,520元
    強制險保險賠償金，此部分應予扣除。此外，伊於另案鈞院
　　111年度士簡字第959號損害賠償案件，鈞院有判決原告應賠
    償伊16,163元，如鈞院認本件伊應賠償原告，伊亦得主張以
    上開16,163元與本件原告之請求相互抵銷等語，資為抗辯；
    並聲明：原告之訴及假執行之聲請均駁回。
四、得心證之理由：
　　按因故意或過失，不法侵害他人之權利者，負損害賠償責任
    ；不法侵害他人之身體或健康者，對於被害人因此喪失或減
    少勞動能力或增加生活上之需要時，應負損害賠償責任；不
    法侵害他人之身體、健康、名譽、自由、信用、隱私、貞操
    ，或不法侵害其他人格法益而情節重大者，被害人雖非財產
    上之損害，亦得請求賠償相當之金額，民法第184條第1項前
    段、第193條第1項、第195條第1項前段分別定有明文。原告
    主張被告於上開時、地駕駛B車有轉彎車未讓讓直行車先行
    ，及未採取必要之安全措施，即貿然向左迴轉之過失，致伊
    所騎乘之A車與被告所駕駛之B車發生擦撞，伊並因而受有下
    巴處擦傷、兩側膝部擦傷、左側足部挫傷及擦傷等傷害，A
    車亦因而毀損之事實，業據提出本院刑事判決、現場照片、
    醫療費用收據等件為證，且被告上開不法侵權行為，前經兩
    造互相提起過失傷害刑事告訴，由臺灣士林地方檢察署檢察
    官向本院提起公訴，嗣因兩造及吳致憓均於第一審言詞辯論
    終結前撤回告訴，為本院以111年度審交易字第15號判決本
    件公訴不受理確定在案之事實，有上開刑事判決在卷可稽，
    自堪信原告之主張為真實。被告抗辯關於是發當時伊所駕B
    車是停止狀態遭原告騎乘A車碰撞，伊認為自己沒有過失
　　云云，與上開事證不符，為不可採。綜上，本件被告確有上
    開騎乘A車之過失行為，致原告受有前開傷勢及A車因而毀損
    。則原告依據侵權行為法律關係請求被告賠償，自屬有據。
    茲本院審酌原告前開各項損害賠償請求有無理由及其金額若
    干？析述如下：
(一)醫藥費用部分：
    原告主張其因被告之上開不法侵害行為而支出1,050元醫療
    費用之事實，業據提出與所述相符之診斷證明書及醫療費用
    收據為證，該等費用核屬本件原告因被告不法侵權行為受傷
    就醫治療所支出之必要費用，且被告對此亦不爭執，自應准
    許。
(二)就醫交通費及購買人工皮及OK繃費用部分：
　　原告主張其因被告上開過失不法侵權行為受傷，而受有支出
　　就醫交通費1,515元購買人工皮及購買OK繃費用2,275元之損
    害云云，惟被告抗辯上開費用在本院111年度士簡字第901號
    損害賠償案件，業經吳致憓以相同單據對其為請求，可見上
    開費用係吳致憓支出之事實，為原告所不爭執（見本院卷第
    134頁），顯見該等費用係吳致憓支出，並非原告所支出，
    難認原告受此部分損害，故原告此部分之請求，顯無理由，
    應予駁回。
(三)不能工作薪資損失及開庭請假工資損失部分：
　　原告主張其因被告上開過失不法侵權行為受傷，而不能正常
    工作，因而受有不能工作之薪資損失30,200元及因開庭請假
    工資損失4,000元云云，惟原告並未提出診斷證明書證明其
    因受前開傷勢而不能工作，以及所需休養時間為若干，亦未
    提出其因受傷請假遭到扣薪之相關證明，已難認原告實際受
    有此部分損害。此外，本院審酌本件原告所受下巴處擦傷、
    兩側膝部擦傷、左側足部挫傷及擦傷等傷害，多為皮外傷，
    該等傷勢尚屬輕微，且原告自承其職業為至工地做工，沒有
    報稅資料等語（見本院卷第135頁）。爰認原告請求不能工
    作薪資損失及開庭請假工資損失，舉證不足，應予駁回。
(四)A車修復費用部分：
　　按因故意或過失，不法侵害他人之權利者，負損害賠償責任
    ，民法第184條第1項前段定有明文。又依民法第196條規定
    ，不法毀損他人之物者，被害人得請求其物因毀損所減少之
    價額，而所謂賠償物被毀損所減少之價額，得以修復費用為
    估定標準，但以必要者為限（最高法院77年度第9次民事庭
    會議決議參照）。是本件原告因被告駕駛B車之過失行為致A
    車受損，以修理費作為減少價額之依據，請求被告賠償，自
    為法所許。據原告所提估價單，A車之修復費用為（含工資
    費用8,060元及零件費用26,770元）。然而以新零件更換舊
    零件之零件折舊部分非屬必要費用，應予扣除。查A車係於1
    06年5月15日出廠使用（依法推定為該月15日），有車號查
    詢車籍資料在卷可按，依行政院所頒固定資產耐用年數表及
    固定資產折舊率表規定，機械腳踏車耐用年數為3年，依定
    率遞減法每年應折舊千分之五百三十六，而自該車領照使用
    日，參酌「營利事業所得稅查核準則」第95條第6項規定「
    固定資產提列折舊採用平均法或定率遞減法者，以1年為計
    算單位，其使用期間未滿1年者，按實際使用之月數相當於
    全年之比例計算之，不滿1月者，以1月計」，至發生本件交
    通事故之日即110年3月29日為止，A車實際使用即折舊年數
    已逾3年，故原告就更換零件部分，所得請求被告賠償之範
    圍，扣除如附表計算書所示之折舊值後，應以2,674元為限
    ，加上其餘非屬零件之工資費用8,060元，共計10,734元。
(五)精神慰撫金部分：
　　按因故意或過失，不法侵害他人之權利者，負損害賠償責任
    ；不法侵害他人之不法侵害他人之身體、健康，被害人雖非
    財產上之損害，亦得請求賠償相當之金額，民法第184條第1
    項前段、第195條第1項前段分別定有明文。又法院對於非財
    產上損害之酌定，應斟酌雙方之身份、地位、資力與加害之
    程度及其他各種情形核定相當之數額，其金額是否相當，自
    應依實際加害情形與被害人所受之痛苦及雙方之身份、地位
    、經濟狀況等關係決定之（最高法院85年臺上字第460號民
    事裁判意旨參照）。本件原告主張被告上開過失行為，不法
    侵害原告之身體法益之事實，堪認屬實，已如上述。本院審
    酌原告因被告之不法侵害行為所受傷勢，尚屬輕微，兼衡雙
    方當事人身份、地位及經濟能力、加害程度及原告所受損害
    等一切情狀後，認原告請求被告賠償精神慰撫金75,000元尚
    屬過高，認為原告請求精神上之損害賠償以5,000元為適當
    ，逾此範圍之請求，即非有據。
(六)綜上所述，本件原告原得請求被告賠償之金額應為16,784元
    （醫療費用：1,050元＋A車修繕費用：10,734元＋精神慰撫金
    :5,000元＝16,784元）。　　
五、按損害之發生或擴大，被害人與有過失者，法院得減輕賠償
    金額或免除之，民法217條第1項定有明文。經查，本件被告
    駕駛B車固有轉彎車未讓讓直行車先行，及未採取必要之安
    全措施，即貿然向左迴轉之過失，為本件交通事故肇事原因
    ，惟原告騎乘A車亦有未注意車前狀況之過失，同為本件交
    通事故肇事原因，有本院111年度審交易字第15號刑事判決
    在卷可查（見本院卷第10-11頁），堪認原告就本件交通事
    故之發生亦與有過失甚明，爰認被告就本件交通事故發生固
    應負70％之過失責任，惟原告亦應負30％之過失責任，始屬衡
    平。本院爰適用過失相抵之法則，減輕被告賠償金額30％，
    故被告應賠償原告之金額應核減為11,749元（計算式：16,7
    84元×70％＝11,749元；元以下四捨五入）。次按被保險汽車
    發生汽車交通事故，受益人得在本法規定之保險金額內，直
    接向保險人請求保險金；保險人依本法規定給付之保險金，
    視為加害人或被保險人損害賠償金額之一部分，加害人或被
    保險人受賠償請求時，得扣除之，強制汽車責任保險法第28
    條及第30條分別定有明文。經查，原告因本件交通事故依強
    制汽車責任保險法之規定，已向富邦產險公司請領強制責任
    保險保險金1,520元，有富邦產險公司書函在卷可按，且為
    原告所不爭執(見本院卷第135、138頁），依上開規定，自
    應由本件請求損害賠償金額中扣除。基此，本件原告得請求
    被告賠償之金額應為10,229元（計算式：11,749－1,520元＝1
    0,229元）。
六、末按二人互負債務，而其給付種類相同，並均屆清償期者，
    各得以其債務，與他方之債務，互為抵銷。但依債之性質不
    能抵銷或依當事人之特約不得抵銷者，不在此限。民法第33
    4 條第1 項定有明文。經查，被告抗辯伊對原告有16,163元
    之損害賠償債權可資抵銷之事實，業據提出本院111年度士
    簡字第959號民事判決為證（見本院卷第106-112頁），且為
    原告所不爭執（見本院卷第135頁），則本件原告得向被告
    請求賠償之10,229元，經被告以其得向原告請求之16,163元
　　主張抵銷後，已無賸餘，即應歸於消滅，是原告本件請求自
    無可採，原告已不得再向被告請求給付，自不待言。
七、從而，原告依侵權行為法律關係請求被告給付148,870元，
    為無理由，應予駁回。原告之訴既經駁回，其假執行之聲請
    即失所附麗，應併駁回，併此敘明。
八、本件事證已明，兩造其餘攻擊防禦方法，經核與本判決之結
    果不生影響，爰不一一論述。　　
九、訴訟費用負擔之依據：民事訴訟法第78條。又法院為終局判
    決時，應依職權為訴訟費用之裁判，同法第87條第1 項亦有
    明文。本件原告請求就醫交通費及購買人工皮、購買OK繃費
    用、不能工作薪資損失、開庭請假工資損失及精神慰撫金部
    分，係原告提起刑事附帶民事訴訟，由刑事庭合議裁定移送
    本院民事庭事件，免納裁判費。另就原告請求A車修繕費用
    部分之訴訟費用為1,000元（第一審裁判費），應由原告負
    擔。
中　　華　　民　　國　　111 　年　　11　　月　　30　　日
                  士林簡易庭法  官  張明儀
以上正本係照原本作成。
如不服本判決，應於送達後20日內，向本院提出上訴狀並表明上
訴理由，如於本判決宣示後送達前提起上訴者，應於判決送達後
20日內補提上訴理由書（須附繕本）。
中　　華　　民　　國　　111 　年　　11　　月　　30　　日
                            書記官  劉彥婷　　
附表
-----
折舊時間           金額
第1年折舊值        26,770×0.536=14,349
第1年折舊後價值    26,770-14,349=12,421
第2年折舊值        12,421×0.536=6,658
第2年折舊後價值    12,421-6,658=5,763
第3年折舊值        5,763×0.536=3,089
第3年折舊後價值    5,763-3,089=2,674